【裁判字號】    97,交簡上,37
【裁判日期】    970617
【裁判案由】    過失傷害
【裁判全文】
臺灣士林地方法院刑事判決            97年度交簡上字第37號
公  訴  人  臺灣士林地方法院檢察署檢察官
上  訴  人
即  被  告  甲○○
選任辯護人  高涌誠律師
            許樹欣律師
上列上訴人因過失傷害案件，不服本院士林簡易庭民國96年1 月
31日95年度士交簡字第1721號第一審刑事簡易判決（聲請簡易判
決處刑案號：95年度偵字第8045號）提起上訴，本院管轄之第二
審合議庭判決如下：
    主  文
原判決撤銷。
甲○○因過失傷害人，處拘役伍拾日，如易科罰金，以銀元參佰
元即新臺幣玖佰元折算壹日，減為拘役貳拾伍日，如易科罰金，
以銀元參佰元即新臺幣玖佰元折算壹日。緩刑貳年。
    事  實
一、甲○○於民國95年1 月5 日晚上，駕駛車牌號碼QN-7781 號
    自用小客車，沿臺北市○○區○○路左轉舊宗路，往市○○
    道方向行駛，於同日晚上7 時30分許，自行善路左轉至舊宗
    路上後，原應注意依規定車輛在同一車道行駛時，後車與前
    車之間應隨時保持可以煞停之距離，又駕駛人應注意汽車行
    進中之車前狀況及兩車併行之間隔，並隨時採取必要之安全
    措施，而依當時天候雖雨，但係夜間有照明、路面無缺陷、
    道路亦無障礙物且視距良好，並無不能注意之情事，竟疏於
    注意，適同一時、地，由乙○○騎乘車牌號碼DPW-553 號輕
    型機車，行駛於甲○○所駕駛自用小客車左側，甲○○竟未
    注意車前狀況並保持行車安全距離，以左側後照鏡擦撞到乙
    ○○所騎乘之前開機車右側後照鏡，致乙○○人、車倒地滑
    行，受有右側足踝內踝骨折之傷害。甲○○於肇事後，隨即
    打電話報警處理，並留在現場，在未被有偵查犯罪職權之公
    務員發覺前，向前往處理車禍之臺北市政府警察局內湖分局
    交通分隊警員藍周啟自首犯罪，坦承肇事而接受裁判。
二、案經乙○○訴由臺北市政府警察局內湖分局報請臺灣士林地
    方法院檢察署檢察官偵查後聲請簡易判決處刑。
    理  由
壹、程序部分：
    按被告以外之人於審判外之言詞或書面陳述，除法律有規定
    者外，不得作為證據；又被告以外之人於審判外之陳述，雖
    不符合同法第159 條之1 至第159 條之4 之規定，但經當事
    人於審判程序同意作為證據，法院審酌該言詞陳述或書面陳
    述作成時之情況，認為適當者，亦得為證據。當事人、代理
    人或辯護人於法院調查證據時，知有第159 條第1 項不得為
    證據之情形，而未於言詞辯論終結前聲明異議者，視為有前
    項之同意，刑事訴訟法第159 條第1 項及第159 條之5 分別
    定有明文。本判決下列所引用各該被告以外之人於審判外之
    陳述（包含書面陳述），除後述公務員於職務上製作之紀錄
    文書，並無顯不可信之情況，依刑事訴訟法第159 條之4 第
    1 款規定，皆有證據能力外，其餘亦屬傳聞證據。惟當事人
    及辯護人於本院準備程序及審判期日中均表示無意見而不予
    爭執，且迄至言詞辯論終結前亦未再聲明異議，本院審酌上
    開證據資料製作時之情況，尚無違法不當及證明力明顯過低
    之瑕疵，亦認為以之作為證據應屬適當，故揆諸前開規定，
    爰逕依刑事訴訟法第159 條之5 規定，認前揭證據資料均有
    證據能力，合先敘明。
貳、實體部分：
一、上揭事實，業據上訴人即被告甲○○於本院審理時坦承不諱
    ，核與證人即告訴人乙○○之證述相符，並有警製道路交通
    事故調查報告表、現場圖、交通事故談話紀錄表、現場及車
    損照片9 幀附卷可稽。而告訴人乙○○確因本件車禍受有右
    側足踝內踝骨折之傷害，亦有國防大學國防醫學院三軍總醫
    院附設民眾診療服務處診斷證明書2 紙在卷足憑。按車輛在
    同一車道行駛時，後車與前車之間應隨時保持可以煞停之距
    離，又駕駛人應注意車前狀況及兩車併行之間隔，隨時採取
    必要之安全措施，道路交通安全規則第94條第1 項、第3 項
    分別定有明文。被告行車自應注意上述道路交通安全相關規
    定，而依當時天候雖雨，但係夜間有照明、路面無缺陷、道
    路亦無障礙物且視距良好，並無不能注意之情事，其竟疏未
    注意，以致肇事，致人受傷，顯見被告駕車有過失，被告之
    過失行為與告訴人之傷害間，具有相當因果關係。綜上所述
    ，本件事證明確，被告犯行洵堪認定，應依法論科。
二、核被告所為，係犯刑法第284 條第1 項前段之過失傷害罪。
    被告行為後，刑法於94年2 月2 日修正公布，95年7 月1 日
    施行，而刑法施行法亦於95年6 月14日增訂第1 條之1 。修
    正後刑法第2 條第1 項規定：「行為後法律有變更者，適用
    行為時之法律。但行為後之法律有利於行為人者，適用最有
    利於行為人之法律。」，係規範行為後法律變更所生新舊法
    律比較適用之準據法，於新法施行後，應適用修正後刑法第
    2 條第1 項之規定，為「從舊從輕」之比較（此條項規定，
    僅係新、舊法之比較適用之宣示性指導原則，並非實體刑罰
    法律，自不生行為後法律變更之比較適用問題）。經查：
  (一)被告行為時之舊刑法第33條第5 款規定：「主刑之種類如左
    ：五、罰金：1 元以上。」，換算新臺幣後，為新臺幣3元
    以上。惟被告行為後新刑法第33條第5 款係規定：「主刑之
    種類如下：五、罰金：新臺幣1 千元以上，以百元計算之。
    」，經比較修正前、後關於科處罰金刑之最低刑度規定，自
    應以被告行為時之舊刑法較有利於被告。
  (二)新修正刑法於95年7 月1 日施行之前，刑法分則編有關罰金
    刑之貨幣單位係銀元；且依刑法分則編應處罰金者，應適用
    罰金罰鍰提高標準條例第1 條之規定，亦即應按各該具體條
    文制定或修正之先後，定其罰金提高之倍數。惟被告行為後
    ，刑法施行法增訂第1 之1 條，於95年6 月14日經總統公布
    ，並自同年7 月1 日起施行；該條規定：「中華民國94年1
    月7 日刑法修正施行後，刑法分則編所定罰金之貨幣單位為
    新臺幣。94年1 月7 日刑法修正時，刑法分則編未修正之條
    文定有罰金者，自94年1 月7 日刑法修正施行後，就其所定
    數額提高為30倍。但72年6 月26日至94年1 月7 日新增或修
    正之條文，就其所定數額提高為3 倍」。亦即自95年7 月1
    日起，刑法分則編所定罰金之貨幣單位，由原來之銀元改為
    新臺幣；且94年1 月7 日刑法修正時，刑法分則編未修正之
    條文定有罰金者，自95年7 月1 日起，有關罰金之數額提高
    為30倍。本案被告所犯刑法第284 條第1 項前段之過失傷害
    罪部分，有罰金刑之處罰，因該規定於94年1 月7 日刑法修
    正時未經修正，亦未於72年6 月20日至94年1 月7 日間修正
    過，依增訂刑法施行法第1 條之1 規定，其罰金以新臺幣為
    單位，數額應提高30倍，此與修正前之罰金以銀元為單位，
    刑法第284 條第1 項前段部分，適用罰金罰鍰提高標準條例
    第1 條之規定，應提高10倍，再經折算為新臺幣（銀元與新
    臺幣之折算比例為1 比3） ，換算結果，亦為30倍，刑法施
    行法第1 條之1 修訂前後，該罪所定罰金之最高數額並無不
    同，對於被告並無有利或不利之別，應依一般法律適用原則
    ，適用裁判時之法律，即刑法施行法第1 條之1 之規定（最
    高法院95年11月7 日95年度第21次刑庭會議決議、臺灣高等
    法院95年度法律座談會決議亦同此意旨）。
  (三)原修正前刑法第62條有關自首之規定為「必減」其刑，修正
    後改為「得減」其刑，此項變動影響行為人之刑罰法律效果
    ，係屬刑法第2 條第1 項之「法律變更」，經比較新舊法結
    果，修正後條文並未對被告更為有利，自應依刑法第2 條第
    1 項前段規定，依修正前刑法第62條前段規定處斷。查被告
    於肇事後，隨即打電話報警處理，並留在現場，在未被有偵
    查犯罪職權之公務員發覺前，向前往處理車禍之臺北市政府
    警察局內湖分局交通分隊警員藍周啟自首犯罪，坦承肇事而
    接受裁判，有自首情形紀錄表存卷可佐，為對於未發覺之罪
    自首而接受裁判，應依修正前刑法第62條前段之規定減輕其
    刑。
三、爰審酌被告未有犯罪前科，素行良好、生活狀況、智識程度
    、本件車禍之過失程度、告訴人所受傷勢等一切情狀，量處
    如主文所示之刑。另新修正刑法第57條關於科刑時應審酌之
    事項，其中修正後刑法第57條第7 款「犯罪行為人與被害人
    之關係」，係將修正前同條第8 款「犯人與被害人『平日』
    之關係」之「平日」一語刪除，擴大犯罪行為人與被害人在
    犯罪行為上之關係，亦屬科刑時應予考慮之標準，修正後同
    條第8 款並增列「犯罪行為人違反義務之程度」，此均屬法
    院就刑之裁量審認標準之明文化，非屬法律之變更（最高法
    院95年5 月23日第8 次刑庭會議決議亦同此意旨），自無新
    修正之刑法第2 條第1 項規定之適用，併此說明。又易科罰
    金之折算標準、易服勞役之折算標準及期限，新法施行後，
    亦應依新法第2 條第1 項之規定，適用最有利於行為人之法
    律，最高法院95年5 月23日第8 次刑事庭會議決議可資參照
    。修正前刑法第41條第1 項前段規定：「犯最重本刑為5 年
    以下有期徒刑以下之刑之罪，而受6 個月以下有期徒刑或拘
    役之宣告，因身體、教育、職業、家庭之關係或其他正當事
    由，執行顯有困難者，得以1 元以上3 元以下折算1 日，易
    科罰金。」。又被告行為時之易科罰金折算標準，修正前罰
    金罰鍰提高標準條例第2 條前段（現已刪除）規定，就其原
    定數額提高為100 倍折算1 日，則本件被告行為時之易科罰
    金折算標準，應以銀元300 元折算1 日，經折算為新臺幣後
    ，應以新臺幣900 元折算為1 日。惟新修正施行之刑法第41
    條第1 項前段則規定：「犯最重本刑為5 年以下有期徒刑以
    下之刑之罪，而受6 個月以下有期徒刑或拘役之宣告者，得
    以新臺幣1,000 元、2, 000元或3,000 元折算1 日，易科罰
    金。」，經綜合比較結果，修正後刑法並非較有利於行為人
    ，依刑法第2 條第1 項前段之規定，仍應依上開修正前之刑
    法規定，諭知易科罰金之折算標準。另本件被告之犯罪時間
    係在96年4 月24日以前，爰依中華民國九十六年罪犯減刑條
    例第2 條第1 項第3 款之規定減其宣告刑2 分之1 ，並就減
    得之刑諭知易科罰金之折算標準。
四、原審因被告犯行明確，予以論罪科刑，固非無見，惟被告行
    為已符合自首規定，原審未予減輕其刑，且刑法於95年7 月
    1 日修正施行，原審判決未及審酌刑法修正相關規定而為新
    舊法之比較適用，另原審判決時未及適用中華民國九十六年
    罪犯減刑條例相關規定予以減刑，均有未洽。準此，本件上
    訴人即被告指摘原審判決有瑕疵，為有理由，自應將原審判
    決予以撤銷，由本院管轄之第二審合議庭自為判決如主文第
    2 項所示。
五、被告行為後，刑法有關緩刑之規定雖亦經修正，惟緩刑之規
    定，並非關於行為可罰性之刑罰法律規範，而係屬刑之執行
    規範，應無刑法第2 條第1 項之適用，故犯罪在新法施行前
    ，於修正後刑法施行後裁判，關於緩刑之宣告，自應適用修
    正後刑法第74條之規定，此有最高法院95年度第8 次刑事庭
    會議紀錄可考。查被告前未曾因故意犯罪受有期徒刑以上刑
    之宣告，此有臺灣高等法院被告前案紀錄表1 份附卷可查，
    其因一時過失，致罹刑章，事後已坦承犯行，深具悔意，且
    於95年11月17日本院士林簡易庭法官開庭時，以新臺幣（下
    同）14萬元達成和解，被告隨即於95年11月23日匯款14萬元
    予告訴人，此據被告陳明在卷，並有95年11月17日訊問筆錄
    、法官批示之報到單、被告提出之臺北富邦銀行存摺類存款
    存入存根在卷可佐，告訴人雖坦認已收受14萬元，惟否認有
    與被告達成和解云云，惟觀之該日筆錄記載：「法官問：有
    無和告訴人達成民事和解？被告答：我已和告訴人達成民事
    和解。告訴人答：已和被告（筆錄誤載為告訴人）達成民事
    和解，但要等被告全部賠償後才要撤回刑事告訴。」等語，
    該筆錄並經交閱無誤後，始由告訴人及被告簽名，法官並批
    示：「候核辦，（11/23 付14萬元才撤回）」，可見告訴人
    與被告斯時確有達成和解，且被告已依和解內容於1 週內給
    付14萬元和解金，告訴人此部分指摘委不足採，被告既已坦
    承過失，並依和解內容確實履行，其經此偵審教訓，自當知
    所警惕，信無再犯之虞，本院認所宣告之刑以暫不執行為適
    當，併依修正後刑法第74條第1 項第1 款之規定，宣告緩刑
    2 年，以觀後效，用啟自新。
據上論斷，應依刑事訴訟法第455 條之1 第1 項、第3 項、第36
9 條第1 項前段、第364 條、第299 條第1 項前段，刑法第2 條
第1 項前段、第284 條第1 項前段、第74條第1 項第1 款、修正
前刑法第62條前段、第41條第1 項前段，中華民國九十六年罪犯
減刑條例第2 條第1 項第3 款、第7 條，修正刪除前罰金罰鍰提
高標準條例第2 條，現行法規所定貨幣單位折算新臺幣條例第2
條，刑法施行法第1 條之1 ，判決如主文。
本案經檢察官張紜瑋到庭執行職務。
中    華    民    國    97    年    6     月    17    日
                  交通法庭審判長法  官  李育仁
                                法  官  許辰舟
                                法  官  黃潔茹
以上正本證明與原本無異。
本件不得上訴。
                                書記官  柳瑞宗
中    華    民    國    97    年    6     月    17    日
附錄法條：
中華民國刑法第284條第1 項前段
（過失傷害罪）
因過失傷害人者，處 6 月以下有期徒刑、拘役或 5 百元以下罰
金，致重傷者，處 1 年以下有期徒刑、拘役或 5 百元以下罰金
。


司法院資訊處製作；財團法人民間司法改革基金會備份。
